臺灣高雄地方法院刑事判決　　　　　　　99年度訴字第1686號
公　訴　人　臺灣高雄地方法院檢察署檢察官
被　　　告　劉振成
選任辯護人　張榮作律師
上列被告因重傷害案件，經檢察官提起公訴（98年度偵字第3621
5 號），本院判決如下：
    主  文
劉振成無罪。
    理  由
一、公訴意旨略以：「緣告訴人翁文宗於民國97年6 月27日晚間
    7 時許，與友人林明穀、謝麗玲前往鄭金蓉（起訴書誤載為
    洪明賢）所開設而位於高雄市○鎮區○○路334 號「朋友卡
    拉OK店」消費，然席間翁文宗因細故與洪明賢（另經檢察官
    不起訴處分）發生口角而爭執後，林明穀、謝麗玲即與翁文
    宗先行離開該店，惟翁文宗心有未甘，復於同日凌晨12時許
    ，單獨騎乘機車返回該卡拉OK店欲找洪明賢理論，惟翁文宗
    甫騎車至該卡拉OK店對面之檳榔攤前時，洪明賢之友人即被
    告劉振成與另一名真實姓名年籍不詳之成年男子，即共同基
    於重傷害之犯意聯絡，持不明鈍器上前毆打翁文宗，致翁文
    宗受有腦挫傷併左側頂顳葉凹陷性顱骨骨折及腦內出血之重
    傷害及右腹壁挫傷併淤青、右前臂擦傷3 ×0.5 公分、右膝
    擦傷1 ×1 公分、右足踝擦傷1.5 ×0.3 公分等傷害」；因
    認被告劉振成上開犯行，涉犯刑法第278 條第1 項之重傷害
    罪嫌云云。
二、按犯罪事實應依證據認定之，無證據不得認定犯罪事實；又
    不能證明被告犯罪者，應諭知無罪之判決；刑事訴訟法第15
    4 條第2 項、第301 條第1 項分別定有明文。次按事實之認
    定，應憑證據，如未能發現相當證據，或證據不足以證明，
    自不能以推測或擬制之方法，為裁判基礎。而告訴人（含自
    訴人）之告訴，係以使被告受刑事訴追為目的，是其陳述是
    否與事實相符，仍應調查其他證據以資審認；且認定不利於
    被告之事實，須依積極證據，苟積極證據不足為不利於被告
    事實之認定時，即應為有利於被告之認定，更不必有何有利
    之證據；再認定犯罪事實所憑之證據，無論直接或間接證據
    ，其為訴訟上之證明，須於通常一般之人均不致有所懷疑，
    而得確信其為真實之程度者，始得據之為有罪之認定，倘其
    證明尚未達到此一程度，而有合理性懷疑之存在時，即無從
    為有罪之認定（最高法院52年台上字第1300號、30年上字第
    816 號、76年台上字第4986號分別著有判例可資參照）。再
    按依刑事訴訟法第161 條第1 項規定，檢察官就被告犯罪事
    實，應負舉證責任，並指出證明之方法。因此，檢察官對於
    起訴之犯罪事實，應負提出證據及說服之實質舉證責任。倘
    其所提出之證據，不足為被告有罪之積極證明，或其指出證
    明之方法，無從說服法院以形成被告有罪之心證，基於無罪
    推定之原則，自應為被告無罪判決之諭知（最高法院92台上
    字第128 號判例參照）。
三、公訴意旨認被告劉振成犯重傷害罪，係以被害人即告訴人翁
    文宗於偵訊中之證述、證人「朋友卡拉OK店」老闆鄭金蓉、
    證人葉正芬及證人張石松警訊及偵訊時之證述、邱外科醫院
    診斷證明書等為其主要論據。然訊據被告堅詞否認有何重傷
    害犯行，辯稱：伊當天晚上雖有與友人去「朋友卡拉OK店」
    消費，但並沒有毆打翁文宗，而且伊的綽號也不叫「沙仔地
    」等語。
四、經查:
  (一)告訴人翁文宗於97年6 月27日晚間7 時許與友人林明穀、謝
    麗玲共同前往鄭金蓉所開設、位在高雄市○鎮區○○路334
    號「朋友卡拉OK店」消費時，席間翁文宗與鄭金蓉之夫洪明
    賢曾因細故而遭洪明賢打一巴掌，翁文宗隨即與林明穀、謝
    麗玲於當晚11時許離開「朋友卡拉OK店」，返家後因心有不
    甘，遂於同日晚上12時許，再獨自攜帶菜刀1 把並騎機車返
    回「朋友卡拉OK店」外之檳榔攤乙情，業經翁文宗於警訊及
    偵訊供明在卷，並稱：伊當日晚間7 時許與朋友（即林明穀
    與謝麗玲）至「朋友卡拉OK店」消費，但遭洪明賢打一巴掌
    ，伊回家後就將菜刀放在機車腳踏板上，騎機車去「朋友卡
    拉OK店」欲找洪明賢理論，但還沒有下車就被打到不醒人事
    等語（見97年度他字第5584號卷< 下稱偵一卷> 第207 頁至
    第208 頁）；核與證人林明穀及謝麗玲於警訊時均證稱：97
    年6 月27日晚間曾有與友人翁文宗至「朋友卡拉OK店」消費
    ，但當晚洪明賢打翁文宗一巴掌後，伊們怕出事就先回家等
    語（見偵一卷第187 頁至第189 頁、第222 頁）；及證人鄭
    金蓉證稱：翁文宗於97年6 月27日晚間7 時許與一對夫妻（
    林明穀、謝麗玲）到伊店裡消費後，3 人於晚間11點左右即
    一起離開，之後當晚12時許，有人跟伊說外面有人打架並昏
    倒在路上，故伊分別以「有人打架」及「有人昏倒在地上」
    為由，先後報警兩次等語（見偵一卷第43頁）相符；另證人
    檳榔攤老闆張石松於警詢時亦證稱: 伊於97年6 月28日凌晨
    （即97年6 月27日晚上12時許）在家睡覺時，有聽到扣扣聲
    ，以為是小偷，開門後即發現有人( 即翁文宗) 倒在門口，
    伊就趕快叫救護車等語（見偵一卷第180 頁），並有前鎮街
    派出所轄區案件查訪表影本暨其案件報告單影本、案發現場
    圖、勤務指揮中心受理110 報案紀錄單（案號：Ｚ000000000
    00000 、Ｚ00000000000000 ）、現場照片、高雄市政府消防
    局99年10月20日高市消防指字第0990025798號函覆之緊急救
    護案件記錄表附卷可參（見97年度偵字第26888 號卷< 下稱
    偵二卷> 第39頁至第44頁、97年度偵字第36215 號卷< 下稱
    偵三卷> 第34頁、99年度審訴字第29 76 號卷< 下稱本院一
    卷> 第54頁至第56頁、第58頁至第59頁），而告訴人翁文宗
    當晚12時許，再次返回「朋友卡拉OK店」後，因遭人毆擊而
    受有腦挫傷左側頂顳葉凹陷性顱骨骨折及腦內出血、右腹壁
    挫傷併瘀青、右前側擦傷、右膝擦傷、右足踝擦傷等傷害，
    亦有邱外科綜合醫院97年7 月1 日診斷證明書附卷可稽（見
    偵一卷第55頁至第84頁）；另其右側肢體無力、語言不清、
    無法自理生活，經電腦斷層掃瞄顯示其左側大腦明顯軟化，
    失能評估顯示病人有嚴重認知障礙，其挫傷發生至今已達兩
    年多，故回復正常可能性極小乙情，亦有高雄醫學大學附設
    中和紀念醫院100 年3 月30日高醫附行字第1000001116號函
    在卷可佐（見本院二卷第51頁）；足見翁文宗先於97年6 月
    27 日 晚間7 時許曾偕友人至「朋友卡拉OK店」消費，然其
    於當晚11時許返家後，復於同日晚間12時許，又再自行騎機
    車回到「朋友卡拉OK店」前，始遭人毆成重傷之事實，已堪
    認定，合先敘明。
  (二)惟本件爭點乃在於告訴人翁文宗於當晚自行騎車返回「朋友
    卡拉OK店」後，是否由被告毆傷？
  1.查，證人鄭金蓉於警訊、偵訊及本院審理時固證稱：當時路
    上圍了一堆人，其中伊僅認識「成仔( 即劉振成) 」及「發
    仔( 即莊榮發) 」在場等語（見99年度訴字第1686號卷< 下
    稱本院二卷> 第76頁），另證人即被告之友人莊榮發於警訊
    、偵訊即本院審理時則證稱：當日晚上有與劉振成去「朋友
    卡拉OK店」消費，（有無跟劉振成在外面看到翁文宗被打之
    過程？）沒有等語（見本院二卷第79頁及反面）。又證人葉
    正芬亦證稱：當日晚上有至「朋友卡拉OK店消費」等語（見
    偵一卷第39頁）；惟證人鄭金蓉、莊榮發、葉正芬於偵訊及
    本院審理時已分別證稱: 伊們沒有看到是何人打翁文宗等語
    （見本院二卷第77頁反面、第79頁反面、偵一卷第40頁）。
    況葉正芬復供稱：當晚（即97年6 月27日晚上12時許）翁文
    宗拿出刀子後，翁文宗要把伊拖走，他勾著伊的脖子，伊跟
    翁文宗說有話好說，後來就有路人在旁邊圍觀，就有人衝過
    來打翁文宗，翁文宗的刀子就掉了，伊就趕快跑到卡拉OK店
    內，叫老闆娘報案，伊回去撿刀子當證據時，就發現翁文宗
    已倒在路邊，（當時是何人幫你解圍？提示劉振成、吳慶林
    、吳雙騰、陳團策、林石龍、林春樹、吳慶村之照片）伊就
    不認識，伊也不知道當時是何人過來打翁文宗等語（見偵二
    卷第92頁至第93頁）；佐以證人即檳榔攤老闆張石松亦證稱
    : 伊開門後發現一個人倒在門口，但沒有看到是何人打該人
    （指翁文宗）等語（見偵一卷第179 頁）；是以證人鄭金蓉
    、莊榮發、葉正芬及張石松前開陳述內容觀之，其等4 人對
    於案發當晚12時許究係何人毆打翁文宗之情，均無所知悉，
    實難僅憑告訴人倒地之際被告在場圍觀之情，遽以推認被告
    於案發當晚係對翁文宗為毆擊之人。
  2.次查，證人翁文宗固於97年8 月13日及97年9 月10日警訊時
    證稱: 當晚有兩個人打伊，一個是旗津來的，另一個是「沙
    仔地」來的，兩人都是「朋友卡拉OK店」的客人云云（見偵
    一卷第163 頁），然翁文宗於97年12月29日警訊則又證稱：
    伊是人在其機車上被打的，旗津來的那人沒打伊云云（見偵
    一卷第20 7頁至第208 頁），復於99年4 月7 日偵訊時則又
    證稱: 伊第二次回「朋友卡拉OK」店時，有看到洪明賢在吧
    檯外，「旗津」來的及「沙仔地」來的人有向伊走來，伊當
    時低頭看摩托車上的里程表，兩人就打過來，伊就不醒人事
    云云（見偵三卷第22頁至第23頁），足見證人翁文宗就案發
    當晚究係何人毆打伊？是「旗津」與「沙仔地」共同毆打？
    或僅有「沙仔地」動手毆打？先後陳述已有矛盾不一，自難
    僅憑翁文宗上開瑕疵之證述，即遽認「沙仔地」確為下手毆
    打翁文宗之人；另翁文宗嗣又供稱：「沙仔地」就是劉振成
    云云。然翁文宗於警訊、偵訊時已迭證稱: 「伊人是在摩托
    車上被打，伊不知道是被甚麼東西打」、「伊看到『沙仔地
    』和『旗津仔』走出店門口後，怕他們認出，就轉身，後腦
    就被打，『沙仔地』走前面，所以伊認為應該是他打的」、
    「伊是沒有看到『沙仔地』如何打伊，因為伊那時都不敢看
    他們，當時是低頭看著機車里程表」等語（見偵一卷第20 7
    頁、第224 頁、偵三卷第21頁），是翁文宗於案發之際係低
    頭坐在機車而無直接目睹當晚究係何人下手對其毆打，自難
    僅事後指稱：劉振成就是當晚「沙仔地」云云，即推認被告
    為當晚對其毆打之人。
  3.再查，告訴代理人雖陳稱: 劉振成即為「沙仔地」，業經證
    人翁文宗已於偵訊時指認在卷，應屬可採云云。然按被害人
    或目擊證人對於犯罪嫌疑人之指認，於證據法上本屬直接證
    據，具有極高度之證據價值。然犯罪嫌疑人有受正當法定程
    序保障之權利，對於犯罪嫌疑人之指認，自不得有不符合正
    當法定程序之情況發生。我國現行刑事訴訟法中，並未有關
    於指認程序之規定，目前司法警察（官）調查犯罪所為之指
    認，係依內政部警政署所發布之「警察機關實施指認犯罪嫌
    疑人程序要領」（於民國九十年八月二十日發布，九十二年
    八月十二日修正列於「警察偵查犯罪規範」第九十二條），
    規定如需實施被害人、檢舉人或目擊證人指認犯罪嫌疑人，
    應依下列要領為之：「一、指認前應由指認人先陳述嫌疑人
    特徵。二、指認前不得有任何可能暗示、誘導之安排出現。
    三、指認前必須告訴指認人，犯罪嫌疑人並不一定存在於被
    指認人之中。四、實施指認，應於偵訊室或適當處所為之。
    五、應為非一對一之成列指認（選擇式指認）。六、被指認
    之人在外形上不得有重大差異。七、實施指認應拍攝被指認
    人照片，並製作紀錄存證。八、實施照片指認，不得以單一
    相片提供指認，並避免提供老舊照片指認。」又法務部於九
    十三年六月二十三日修正發布之「檢察機關辦理刑事訴訟案
    件應行注意事項」，其第九十九點亦有指認犯罪嫌疑人方式
    之相同規定，資為偵查中為指認之準據，俾使指認之程序正
    當化，袪除指認過程可能發生之誤導情事，提高案發之初所
    為指認之正確性，避免發生指認錯誤，造成錯判冤獄。上揭
    指認規則，係參酌先進法治國家實務運作之規範，旨在導正
    長期以來調（偵）查實務有關犯罪嫌疑人之指認程序草率，
    應認屬於保障犯罪嫌疑人之正當程序，具有補充法律規定不
    足之效果；且為內政部警政署及法務部依其行政監督權之行
    使所發布之命令，作為所屬機關人員於執行指認犯罪嫌疑人
    職務之依據，自有其拘束下級機關及屬官之效力，應認屬於
    具有法拘束力之法定正當程序。如有違反，即屬實施刑事訴
    訟程序之公務員違背法定程序( 最高法院96年台上字第404
    號判決要旨參照) 。是證人翁文宗雖於97年12月29日偵訊時
    指稱: 「沙仔地」即為毆打伊之劉振成云云，惟自該次指認
    之偵訊筆錄觀之，證人翁文宗指認前並未先陳述嫌疑人特徵
    ，且供指認之照片亦僅有兩張，足以認該次指認之程序已存
    違誤；況證人翁文宗於距離案發日較近之97年9 月10日警詢
    為指認時，已證稱：伊無法認得下手傷伊之人為何人等語（
    見偵一卷第163 頁、第207 頁）；然卻於97年12月29日反而
    能明確指稱: 劉振成即為「沙仔地」云云，實有違常理，而
    不足採；是證人翁文宗上開指認亦難採為不利被告之認定。
  4.末查，告訴代理人雖又稱: 被告劉振成於警訊及偵訊中所陳
    稱之97年6 月27日晚間所在位置，先後有矛盾，且與檢察官
    所調閱之通聯位址不同，是劉振成實係下手毆打翁文宗之人
    云云。惟查，被告劉振成所供述之所在位址縱與其手機通聯
    紀錄基地台位置不合，然此僅降低劉振成供述內容之可信性
    ，與劉振成是否涉犯本件過失傷害罪嫌，實不具有何直接關
    聯性；況本院核閱本件卷內相關事證，尚查無其他積極證據
    足以佐證被告劉振成即為案發當晚下手毆傷翁文宗之人，故
    尚難僅憑劉振成通聯記錄基地台位址與其本人供述內容之歧
    異，即遽推認被告劉振成涉犯本件犯行。
五、綜上所述，檢察官所為舉證，均不足證明被告涉有本件傷害
    犯行；此外，復查無其他積極證據足資證明被告有何其他對
    告訴人傷害之犯行，自應為被告無罪之諭知。
據上論斷，應依刑事訴訟法第301 條第1 項，判決如主文。
本案經檢察官蔡東利到庭執行職務。
中    華    民    國   100    年    5     月    31    日
                  刑事第二庭    審判長法  官  李政庭
                                      法  官  施盈志
                                      法  官  陳航代
以上正本證明與原本無異。
如不服本判決應於收受送達後10日內向本院提出上訴書狀，並應
敘述具體理由；如未敘述上訴理由者，應於上訴期間屆滿後20日
內向本院補提理由書（均須按他造當事人之人數附繕本）「切勿
逕送上級法院」。
中    華    民    國   100    年    5     月    31    日
                                      書記官  林慧君